臺灣高等法院刑事裁定
109年度抗更一字第6號
抗   告   人
即再審聲請人  簡財盛



代  理  人  蔡睿元律師（法扶律師）
上列抗告人因聲請再審案件，不服臺灣基隆地方法院中華民國10
9年6月9日裁定（109年度聲再字第3號），提起抗告，本院裁定
後經最高法院撤銷發回，本院裁定如下：
    主  文
抗告駁回。
    理  由
一、原裁定意旨略以：抗告人即聲請人因販賣第一級毒品案件，
    經臺灣基隆地方法院以101年度訴字第613號判決宣處有期徒
    刑2年6月確定（下稱原確定判決）；前另因販賣第一級毒品
    案件，經臺灣基隆地方法院以99年度訴字第714號判決宣處
    應執行有期徒刑20年，上訴後本院以100年度上訴字第1465
    號判決撤銷改判處應執行有期徒刑22年，嗣經最高法院以10
    0年度台上字第5365號判決駁回上訴確定（下稱前案判決）
    。聲請意旨所指原確定判決違反一事不再理原則，係屬糾正
    原確定判決受理訴訟或不受理訴訟不當之情形，為可否提起
    非常上訴之範疇，核與得為再審之理由並不相符，宜循非常
    上訴程序請求救濟，非屬再審之範疇。另本件聲請人所舉再
    審事由，核與刑事訴訟法第420條第1項第6款規定不符，非
    據以聲請再審之理由，本件聲請再審為無理由，應予駁回等
    語。
二、抗告人抗告意旨及言詞陳述略以：抗告人所犯販賣第一級毒
    品罪之全部犯罪事實，業經前案判決判刑確定，原確定判決
    據以認定抗告人販賣第一級毒品罪之監聽譯文，與前案判決
    認定有罪犯罪事實之監聽譯文，所監聽之手機門號及交易對
    象皆相同，應屬相同犯罪事實之同一案件，應判決免訴，原
    確定判決逕予論罪處刑，已違反禁止一罪兩罰原則，抗告人
    依據刑事訴訟法第420條第1項第6款規定聲請再審，原裁定
    未查，逕予駁回，應有違誤；另於再抗告程序所提出之證據
    ，亦可證明原確定判決與前案判決為同一案件，請撤銷原裁
    定並准予再審等語。代理人則陳述略以：原確定判決所認定
    之犯罪事實，與前案判決附表一編號2之5所示，民國98年6
    月18日21時14分49秒販賣新臺幣（下同）2,000元海洛因予
    何純冠之犯罪事實，為相同事實之同一案件，至少應論以集
    合犯之實質上一罪而屬同一案件，前案既經判決確定，原確
    定判決即應諭知免訴，本件有刑事訴訟法第420條第1項第6
    款因發現新事實，足認抗告人應受免訴之判決，原裁定未准
    予開始再審即有違誤，請撤銷原裁定等語。
三、按有罪之判決確定後，有刑事訴訟法第420條所列情形時，
    為受判決人之利益，得聲請再審。而該條第1項第6款所謂發
    現新事實或新證據，係指判決確定前已存在或成立而未及調
    查斟酌，及判決確定後始存在或成立之事實、證據，且就該
    新事實或新證據，單獨或與先前之證據綜合判斷，足認受有
    罪判決之人應受無罪、免訴、免刑或輕於原判決所認罪名之
    判決者為限，刑事訴訟法第420條第1項第6款、第3項定有明
    文。而聲請再審案件之事證，是否符合此項要件，其判斷當
    受客觀存在的經驗法則、論理法則所支配，並非聲請人任憑
    主觀、片面自作主張，就已完足。
四、經查：
  ㈠刑事訴訟法第302條第1款固規定案件曾經判決確定者，應諭
    知免訴之判決，且曾經判決確定之同一案件，依一事不再理
    之原則，不得更為實體上之判決；而是否同一案件，以被告
    及犯罪事實是否均相同為斷。關於「犯罪事實」之重要內容
    ，包括犯罪構成要件事實及所組成之具體「人、事、時、地
    、物」等基本要素，亦即與犯罪成立具有重要關係之基本社
    會事實（最高法院108年度台上字第2882號判決意旨參照）
    。故法院於判斷數個犯罪事實是否同一時，應審酌犯罪時間
    、處所、行為實施之態樣、方法及侵害之法益種類等因素綜
    合判斷，與起訴書或判決書所憑之證據資料是否相同，並無
    必然之關係。
　㈡本院經調取原確定判決及前案判決之案卷及判決書詳閱，見
    原確定判決係認定：抗告人意圖營利基於販賣第一級毒品海
    洛因之犯意，於98年6月17日12時35分39秒，以其持用門號0
    000000000行動電話，接聽吳佳琪以門號0000000000行動電
    話，約定以2,250元販賣重量不詳之海洛因1包予吳佳琪，抗
    告人並請吳佳琪將錢交給不知情、綽號「佳佳」之女子，迨
    吳佳琪將2,250元交給「佳佳」後，抗告人即告知吳佳琪海
    洛因放在基隆市○○區○○街00號兩道大門之中間蚊香下面，吳
    佳琪即至該處取走海洛因1包，有原確定判決書在卷可查（
    詳聲再卷第53-60頁）；而前案判決認定抗告人販賣第一級
    毒品之犯罪事實，即本院100年度上訴字第1465號判決附表
    一、二（詳抗卷第45-52頁），與原確定判決所載販賣第一
    級毒品之犯罪事實，關於構成犯罪之事件、時間、地點等要
    素，均非相同，難認為事實上一罪之同一案件；而由毒品危
    害防制條例第4條第1項之販賣第一級毒品罪之法條文義觀之
    ，尚難認立法者於制定法律時，已預定該犯罪之本質，當然
    涵蓋多數反覆實行之販賣第一級毒品行為在內，顯非集合犯
    之包括一罪至明，難認原確定判決所認定之犯罪事實，與前
    案判決所認定之各次販賣海洛因之犯罪事實，屬實質上一罪
    之同一案件。
　㈢原確定判決及前案中，抗告人用以聯繫販賣海洛因之手機門
    號固均為「0000000000」，原確定判決抗告人販賣海洛因之
    對象，固與前案附表一編號1至3、附表二編號1所示販賣海
    洛因之對象「吳佳琪」相同，但原確定判決之犯罪時間為「
    98年6月17日」（聲再卷第53頁），前案判決之犯罪時間，
    則分別為「98年8月24日」、「98年9月1日」、「98年9月10
    日」、「98年9月4日」（抗卷第45-52頁），2案各罪之「犯
    罪時間」明顯不同，已非相同之犯罪事實，依上開說明，原
    確定判決與前案判決附表一編號1至3、附表二編號1所示（
    甚至其餘不同犯罪時間、對象之各犯罪事實），顯非相同犯
    罪事實之同一案件。抗告人徒憑己意認為因聯繫販毒之手機
    門號相同、交易對象相同，即屬同一犯罪事實之同一案件，
    而認其「發現」前案判決所載犯罪事實及證據之手機監聽門
    號及交易對象相同之新事實及新證據，乃依刑事訴訟法第42
    0條第1項第6款規定聲請再審，依上述說明，顯與刑事訴訟
    法第420條第1項第6款規定得據以聲請再審之要件不合，其
    聲請顯無理由。
五、本件依抗告人陳述之聲請再審意旨，係抗告人認其發現「前
    案判決所載犯罪事實及證據之『手機監聽門號及交易對象相
    同』」之新事實及新證據，足認其應受「免訴」之判決，而
    依刑事訴訟法第420條第1項第6款規定聲請再審，原裁定認
    抗告人聲請意旨所指上述2案為同一案件，原確定判決違反
    一事不再理原則之主張，應循非常上訴途徑請求救濟，其聲
    請再審之程序不合法（刑事訴訟法第433條規定），復認抗
    告人聲請再審之理由，與刑事訴訟法第420條第1項第6款規
    定不符，其聲請再審為無理由，乃依同法第434條第1項規定
    駁回再審之聲請，核其所採理由，非無混淆聲請再審「是否
    合法」與「有無理由」，以及非常上訴與再審程序之分際，
    已有未當；惟原裁定援引刑事訴訟法第434條第1項規定，認
    本件再審聲請不合於刑事訴訟法第420條第1項第6款規定為
    無理由，並駁回再審之聲請，則無不合，抗告人執前詞指摘
    原裁定未准予開始再審為不當，並無理由，應予駁回。
六、據上論結，應依刑事訴訟法第412條，裁定如主文。
中　　華　　民　　國　　110 　年　　1 　　月　　11　　日
                  刑事第十三庭  審判長法  官  王國棟
                                      法  官  呂煜仁
                                      法  官　曹馨方
以上正本證明與原本無異。
如不服本裁定，應於收受送達後5日內向本院提出抗告狀。
                                      書記官　游秀珠
中　　華　　民　　國　　110 　年　　1 　　月　　11　　日